【裁判字號】    99,訴,268
【裁判日期】    990514
【裁判案由】    毒品危害防制條例
【裁判全文】
臺灣板橋地方法院刑事判決              99年度訴字第268號
公  訴  人  臺灣板橋地方法院檢察署檢察官
被      告  甲○○
上列被告因違反毒品危害防制條例案件，經檢察官提起公訴（九
十八年度毒偵字第八九二六號），被告就被訴事實為有罪陳述，
本院改行簡式審判程序審理，判決如下：
    主  文
甲○○施用第一級毒品，累犯，處有期徒刑捌月，扣案之第一級
毒品海洛因（驗餘淨重零點肆肆玖壹公克），沒收銷燬之，毒品
外包裝袋壹個、注射針筒肆支，沒收之；又施用第二級毒品，累
犯，處有期徒刑伍月，扣案之第二級毒品甲基安非他命（驗餘淨
重零點壹肆零公克），沒收銷燬之，毒品外包裝袋壹個、玻璃
球吸食器個、削尖吸管壹支，沒收之。應執行有期徒刑壹年，
扣案之第一級毒品海洛因（驗餘淨重零點肆肆玖壹公克）、第二
級毒品甲基安非他命（驗餘淨重零點壹肆零公克），均沒收銷
燬之，毒品外包裝袋貳個、注射針筒肆支、玻璃球吸食器個、
削尖吸管壹支，均沒收之。
    事  實
一、甲○○前於民國八十七年間，因施用毒品案件，經臺灣桃園
    地方法院以八十七年度毒聲字第一一五五號裁定送觀察、勒
    戒後，認無繼續施用毒品之傾向，由臺灣宜蘭地方法院檢察
    署檢察官以八十七年度毒偵字第三二七五號為不起訴處分確
    定；復於九十年間，因施用毒品案件，經臺灣桃園地方法院
    檢察署檢察官聲請強制戒治並起訴，強制戒治部分，由臺灣
    桃園地方法院以九十年度毒聲字第三六八九號裁定令入戒治
    處所施以強制戒治，嗣經臺灣桃園地方法院裁定停止戒治，
    所餘戒治期間，付保護管束，迄至九十二年六月十日期滿執
    行完畢，起訴部分，則經臺灣桃園地方法院以九十年度訴字
    第二一八○號判決判處有期徒刑九月、四月，應執行有期徒
    刑一年確定；再於九十年間因竊盜案件，經臺灣桃園地方法
    院以九十二年度訴緝字第一一六號判決判處有期徒刑二年確
    定；又於九十二年間因施用毒品案件，經本院以九十二年度
    訴字第五○○號判決分別判處有期徒刑七月、三月，應執行
    有期徒刑八月，嗣經分別減為三月又十五日、一月又十五日
    ，並與上開竊盜罪名，經本院以九十六年度聲減字第一五三
    號裁定更定應執行有期徒刑二年四月確定，於九十七年九月
    十一日縮短刑期假釋出監並付保護管束，甫於九十八年三月
    二十七日保護管束期滿執行完畢。詎仍不知悔改，復基於施
    用第一級毒品海洛因之犯意，於九十八年十一月二十六日下
    午二時至三時許，在臺北縣樹林市○○街一九七號十一樓之
    二住處，以將海洛因置入針筒內加水稀釋之方式，施用海洛
    因一次；另基於施用第二級毒品甲基安非他命之犯意，於上
    開時、地，以將甲基安非他命置入玻璃球吸食器內用火燒烤
    吸食煙霧方式，施用甲基安非他命一次。嗣為警於同年月日
    下午五時許，在上址住處為警查獲，並扣得海洛因一包（驗
    餘淨重○．四四九一公克）、甲基安非他命一包（驗餘淨重
    ○．一四○三公克）、注射針筒四支、玻璃球吸食器三個、
    削尖吸管一支。
二、案經桃園縣政府警察局中壢分局移送臺灣板橋地方法院檢察
    署檢察官偵查起訴，本院改行簡式審判程序審理。
    理  由
一、訊據被告甲○○對於在上揭時、地施用海洛因、甲基安非他
    命之犯行均坦承不諱。被告為警查獲後所採之尿液，分別以
    ＥＩＡ酵素免疫分析法初驗、ＧＣ／ＭＳ氣相層析質譜儀法
    確認複驗後均呈安非他命類、鴉片類之陽性反應，此有卷附
    九十八年十二月十五日臺灣檢驗科技股份有限公司濫用藥物
    尿液檢驗報告書一紙（見偵卷第六十一頁）足稽，扣案之白
    色粉末一包及透明結晶一包，經鑑定結果，各內含海洛因及
    甲基安非他命成份，毒品各計驗餘淨重○．四四九一公克、
     ○．一四○三公克，此有卷附臺灣檢驗科技股份有限公司
    濫用藥物檢驗報告九十八年十二月十五日UL/2009/C0039 、
    UL/2009/C0040 號毒品鑑定書各一紙可查（見偵卷第六十二
    、六十三頁），復有扣案之注射針筒四支、玻璃球吸食器三
    個、削尖吸管一支可資佐證。按依毒品危害防制條例就施用
    毒品者，祇於「初犯」及「五年後再犯」二種情形，有其追
    訴條件之限制，即須於初犯經觀察、勒戒或強制戒治釋放後
    ，五年內均無施用毒品之行為，始能認其前所實施之觀察、
    勒戒或強制戒治已足遮斷毒癮，而得於五年後再犯時，再予
    適用初犯之規定，重行觀察、勒戒等程序。倘五年內已經再
    犯，被依法追訴處罰，縱其第三次（或第三次以上）施用毒
    品之時間在初犯釋放五年以後，即與「五年後再犯」之情形
    有別，且因已於「五年內再犯」，顯見其再犯率甚高，原實
    施觀察、勒戒或強制戒治，已無法收其實效，而無五年戒斷
    期之存在，自無再經觀察、勒戒及強制戒治之必要，應得逕
    行追訴處罰，此有最高法院九十五年度台上字第一○七一號
    判決足資參照。查被告前於八十七年間，因施用毒品案件，
    經臺灣桃園地方法院以八十七年度毒聲字第一一五五號裁定
    送觀察、勒戒後，認無繼續施用毒品之傾向，由臺灣宜蘭地
    方法院檢察署檢察官以八十七年度毒偵字第三二七五號為不
    起訴處分確定；復於九十年間，因施用毒品案件，經臺灣桃
    園地方法院檢察署檢察官聲請強制戒治並起訴，強制戒治部
    分，由臺灣桃園地方法院以九十年度毒聲字第三六八九號裁
    定令入戒治處所施以強制戒治，嗣經臺灣桃園地方法院裁定
    停止戒治，所餘戒治期間，付保護管束，迄至九十二年六月
    十日期滿執行完畢，起訴部分，則經臺灣桃園地方法院以九
    十年度訴字第二一八○號判決判處有期徒刑九月、四月，應
    執行有期徒刑一年確定，此有臺灣高等法院被告前案紀錄表
    及在監在押全國紀錄表附卷可按。被告本次再犯施用毒品犯
    行，依上揭最高法院判決意旨，顯非五年後再犯，自合於毒
    品危害防制條例第二十三條第二項之起訴條件。被告出於自
    由意志之自白與事實相符，事證明確，犯行洵堪認定，應依
    法論科。
二、被告於上揭強制戒治執行完畢釋放後，五年內犯本件施用毒
    品之犯行，核其施用第一級毒品海洛因，所為係犯毒品危害
    防制條例第十條第一項之施用第一級毒品罪；被告施用第二
    級毒品甲基安非他命，所為係犯同條例第十條第二項之施用
    第二級毒品罪。其施用前後非法持有海洛因、甲基安非他命
    之行為，為施用毒品之當然手段，應為施用毒品之行為所吸
    收，均不另論罪。被告所犯上揭施用第一級毒品、第二級毒
    品罪，犯意各別，行為互殊，應予分論併罰。被告曾於九十
    年間因竊盜案件，經臺灣桃園地方法院以九十二年度訴緝字
    第一一六號判決判處有期徒刑二年確定；又於九十二年間因
    施用毒品案件，經本院以九十二年度訴字第五○○號判決分
    別判處有期徒刑七月、三月，應執行有期徒刑八月，嗣經分
    別減為三月又十五日、一月又十五日，並與上開竊盜罪名，
    經本院以九十六年度聲減字第一五三號裁定更定應執行有期
    徒刑二年四月確定，於九十七年九月十一日縮短刑期假釋出
    監並付保護管束，甫於九十八年三月二十七日保護管束期滿
    執行完畢，此有臺灣高等法院被告前案紀錄表一份在卷可稽
    ，被告於五年以內，故意再犯本件最重本刑為有期徒刑以上
    之罪，應依刑法第四十七條第一項之規定，論以累犯，並加
    重其刑。爰審酌被告屢次施用毒品而不思悔改，品行不端，
    意志力薄弱，其施用毒品經強制戒治後，仍無法斷絕施用毒
    品惡習，若非將其處以較長之刑期，與社會上毒品來源隔離
    ，使其能深自反省，斷絕與毒品之接觸，不足以改正施用毒
    品惡習，並懲所犯及被告犯罪後對於施用毒品之犯行，已經
    坦承，態度良好等一切情狀，分別量處如主文所示之刑，以
    資懲儆，並定其應執行之刑。而聲請人對被告求刑十月、六
    月，本院審酌被告之前科素行、犯罪之動機、目的、手段及
    犯後態度等一切情況，認所求尚非適當，不能准許，僅此敘
    明。末查，扣案施用所餘之海洛因（驗餘淨重○．四四九一
    公克）、甲基安非他命（驗餘淨重○．一四○三公克），為
    查獲之毒品，不問屬於犯人與否，應依毒品危害防制條例第
    十八條第一項前段之規定，沒收銷燬之；至扣案之毒品外包
    裝袋二個、注射針筒四支、玻璃球吸食器三個、削尖吸管一
    支，則係被告所有供施用毒品所用之物，業據被告於本院審
    理時供承在卷，爰依刑法第三十八條第一項第二款之規定，
    沒收之。
據上論斷，應依刑事訴訟法第二百七十三條之一第一項、第二百
九十九條第一項前段，毒品危害防制條例第十條第一項、第二項
、第十八條第一項前段，刑法第十一條前段、第四十七條第一項
、第五十一條第五款、第三十八條第一項第二款，判決如主文。
本案經檢察官黃怡華到庭執行職務
中    華    民    國    99    年    5     月    14    日
                    臺灣板橋地方法院刑事第十六庭
                                法  官  王綽光
以上正本證明與原本無異。
如不服本判決，應於判決送達後10日內敘明上訴理由，向本院提
出上訴狀 (應附繕本) ，上訴於臺灣高等法院。其未敘述上訴理
由者，應於上訴期間屆滿後20日內向本院補提理由書「切勿逕送
上級法院」。
                                書記官  許清秋
中    華    民    國    99    年    5     月    18    日
附錄本案論罪科刑法條全文：
毒品危害防制條例第10條
施用第一級毒品者，處 6 月以上 5 年以下有期徒刑。
施用第二級毒品者，處 3 年以下有期徒刑。

司法院資訊處製作；財團法人民間司法改革基金會備份。
